臺灣新北地方法院行政訴訟判決
                                      110年度交字第885號

原      告  陳慶如
被      告  新北市政府交通事件裁決處
                    設新北市○○區○○路○段000號2樓
代  表  人  李忠台（處長）
                    住同上
訴訟代理人  黃曉妍  律師
複代理人    高宏文  律師
上列當事人間因交通裁決事件，原告不服被告民國110年12月8日
新北裁催字第48-000000000號裁決，向本院提起行政訴訟，本院
判決如下：
    主  文
一、原告之訴駁回。
二、訴訟費用合計新臺幣捌佰參拾元，其中第一審裁判費新臺幣
    參佰元部分由原告負擔，另證人日旅費新臺幣伍佰參拾元部
    分則由被告負擔。
    事實及理由
壹、程序方面：本件原告經合法通知（見本院卷第73頁之本院行
    政訴訟庭送達證書），惟其未於言詞辯論期日到場，核無行
    政訴訟法第237條之9第1項、第236條、第218條準用民事訴
    訟法第386條各款所列情形，爰準用民事訴訟法第385條第1
    項前段規定，依被告聲請，由其一造辯論而為判決。
貳、實體方面：
一、爭訟事實概要：緣原告於民國110年9月17日17時55分許，駕
    駛車牌號碼000-0000號普通重型機車（下稱系爭機車）而行
    經新北市板橋區文化路1段（前行即南門街）右轉府中路口
    時，因有「轉彎時除禁止行人穿越路段外，不暫停讓行人優
    先通行」之違規事實，經新北市政府警察局板橋分局執勤警
    員目睹後追及攔查，並當場填製掌電字第000000000號舉發
    違反道路交通管理事件通知單予以舉發（原告拒簽拒收，警
    員當場已告知應到案時間及處所，並記明事由與告知事項，
    依違反道路交通管理事件統一裁罰基準及處理細則第11條第
    1項第1款規定，視為原告已收受），記載應到案日期為110
    年10月17日前，於110年9月22日移送被告處理。原告於110
    年10月20日提出申訴，嗣經被告調查認定原告有上開違規事
    實，乃依道路交通管理處罰條例第48條第2項、第63條第1項
    （第1款）及違反道路交通管理事件統一裁罰基準表等規定
    ，以110年12月8日新北裁催字第48-000000000號違反道路交
    通管理事件裁決書（下稱原處分），裁處原告罰鍰新臺幣（
    下同）1,200元整，並記違規點數1點。原告不服，遂提起本
    件行政訴訟。
二、原告起訴主張及聲明：
㈠、主張要旨：
⑴、原告當時右轉已於府中路時，有一路人急忙突然從側面欲衝
    過馬路，且不在斑馬線上，原告見狀有煞車，車速也很緩慢
    ，路人見狀也停在路旁就不衝了，原告就繼續直行，後來在
    旁的員警就騎車過來攔下原告，原告有當場告知上情。
⑵、該員警只說沒禮讓行人是霸王條款，不理會原告說明，說不
    服可提上訴。
⑶、平時行人過馬路原告都會禮讓行人，因此次行人是突然從側
    邊欲跑過馬路，且未在斑馬線上，故對此原告甚為不服。
㈡、聲明：⑴原處分撤銷。⑵訴訟費用由被告負擔。
三、被告答辯及聲明：
㈠、答辯要旨：
⑴、依員警答辯報告書及違規行向圖(被證5)，員警於行經板橋區
    府中路及文化路1段口為交通疏導時，目睹原告騎乘機車經
    過時，有行人欲通行，然原告未暫停禮讓，且其車身距行人
    少於2個枕木紋，亦未與行人保持一個車道寬(約三公尺內)
    之適當距離，造成行人害怕駐足，爾後逕自文化路一段右轉
    府中路，其行為核屬「轉彎時除禁止行人穿越路段外，不暫
    停讓行人優先通行」之違規，為處罰條例第48條第2項規制
    效力所及，被告據此作成裁罰處分，洵屬合法。
⑵、原告辯稱:「...行人突然自路邊衝出，且未走在斑馬線上…」
    ，觀處罰條例第48條第2項規定，汽車駕駛人於轉彎時應暫
    停讓行人優先通行，除遇禁止行人穿越路段方有例外不受規
    制之可能，查員警繪製違規行向圖(被證5)，系爭路段畫有
    行人穿越道並非禁止行人穿越路段，故不問行人是否原已走
    在斑馬線上，駕駛人轉彎進入行人穿越道時如遇行人通行，
    即應暫停禮讓，自無礙客觀事實是否違反處罰條例第48條第
    2項規定之認定，故本件原告違規行為屬實，原告雖據上述
    主張認應撤銷原處分，然其主張顯無理由，原處分應予維持
    。
⑶、原告既為合法考領機車駕駛執照之人，有駕駛人基本資料為
    憑（被證6），其對上述規定應知之甚詳，並應確實遵守，
    是原告前揭所述，無非單方所執之詞，委無足取。
㈡、聲明：⑴原告之訴駁回。⑵訴訟費用由原告負擔。
四、爭點事實：
    原告主張當時右轉已於府中路，有一路人急忙突然從側面欲
    衝過馬路，且不在斑馬線上，原告見狀有煞車，車速也很緩
    慢，路人見狀也停在路旁就不衝了，原告就繼續直行，是否
    有理可採？
五、本院的判斷：
㈠、前提事實：
    爭訟概要欄所載之事實，除上開爭點外，其餘事實業為原告
    於起訴狀所不爭執，並有掌電字第000000000號舉發違反道
    路交通管理事件通知單、移送紀錄、原告申訴書、新北市政
    府警察局板橋分局110年11月10日新北警板交字第110388558
    0號函、新北裁催字第48-000000000號違反道路交通管理事
    件裁決書及送達證書、新北市政府警察局板橋分局111年1月
    17日新北警板交字第1113870399號函、警員報告書、違規示
    意圖、駕駛人基本資料等（見本院卷第47頁至第69頁）足資
    佐證，此事實應堪認定。
㈡、本件應適用之相關法令：
⑴、道路交通標誌標線號誌設置規則第185條第1項：「枕木紋行
    人穿越道線，設於交岔路口；其線型為枕木紋白色實線，線
    段長度以二公尺至八公尺為度，寬度為四十公分，間隔為四
    十至八十公分，儘可能於最短距離處銜接人行道，且同一組
    標線之間隔長度需一致，以利行人穿越。」。
⑵、道路交通安全規則第2條第1項第1款：「本規則用詞，定義如
    下：一、汽車：指在道路上不依軌道或電力架線而以原動機
    行駛之車輛（包括機車）。」。
⑶、道路交通安全規則第103條第2項：「汽車行近行人穿越道，
    遇有行人穿越、攜帶白手杖或導盲犬之視覺功能障礙者時，
    無論有無交通指揮人員指揮或號誌指示，均應暫停讓行人、
    視覺功能障礙者先行通過。」。
⑷、道路交通管理處罰條例第3條第8款：「本條例用詞，定義如
    下：八、車輛：指非依軌道電力架設，而以原動機行駛之汽
    車（包括機車）、慢車及其他行駛於道路之動力車輛。」。
⑸、道路交通管理處罰條例第48條第2項：「汽車駕駛人轉彎時，
    除禁止行人穿越路段外，不暫停讓行人優先通行者，處新臺
    幣一千二百元以上三千六百元以下罰鍰。」。
⑹、道路交通管理處罰條例第63條第1項第1款：「汽車駕駛人有
    下列各款所列條款之一者，除依原條款處罰鍰外，並予記點
    ：一、有第三十三條第一項、第二項、第三十八條第一項、
    第四十條、第四十五條、第四十七條第一款至第三款、第四
    十八條、第四十九條或第六十條第二項第一款、第二款情形
    之一者，各記違規點數一點。」。
⑺、按道路交通管理處罰條例第48條第2項規定之構成要件，課以
    用路人遵守義務之核心為汽車行近行人穿越道，遇有行人穿
    越時，應暫停讓行人先行通過，考其立法理由係為確立行人
    穿越道優先路權之觀念，並讓行人能夠信賴斑馬線而設，規
    範目的則係要求汽車駕駛人將汽車停在行人穿越道前等候，
    禮讓行人優先通過，使行人行走行人穿越道穿越馬路時，不
    必顧慮會有汽車通行，對行人之人身造成危險，而非僅在於
    保障行人之通行權利。次按「汽車行經行人穿越道，遇有行
    人穿越時，無論有無交通指揮人員指揮或號誌指示，均應暫
    停讓行人先行通過」，為道路交通安全規則第103條第2項所
    明定。另按內政部警政署強化行人路權執法計畫之具體作為
    ：(三)加強取締違反行人路權之違規行為（2）行人穿越道
    不讓行人先行之取締認定原則及應注意事項：A、「路口無
    人指揮時，汽車前懸進入行人穿越道，距離行人位置一個車
    道寬（約3公尺）以內，為取締認定基準。」。上開道路交
    通安全規則係依據道路交通管理處罰條例第92條第1項授權
    而訂定，乃係為執行母法所為之細節性、技術性規定，且未
    逾越母法授權意旨與範圍，又強化行人路權執法計畫則係道
    路交通安全主管機關內政部警政署就道路交通安全規則第10
    3條第2項規定之如何判斷汽、機車是否有暫停讓行人先行之
    細節性、技術性規定，且未逾越母法授權意旨與範圍，自均
    得為被告採為執法之依據。是以，倘駕駛人於行經行人穿越
    道時，即應減速接近，並遇行人通過時，應先暫停，而非憑
    駕駛人主觀判斷暫無行人即恣意搶先向前行駛。
㈢、本件原告主張略以：「原告當時右轉已於府中路時，有一路
    人急忙突然從側面欲衝過馬路，且不在斑馬線上，原告見狀
    有煞車，車速也很緩慢，路人見狀也停在路旁就不衝了，原
    告就繼續直行。」等語。惟查：
⑴、本件之舉發經過，業據證人即舉發警員楊適丞以前揭報告書
    載稱：「職於110年9月17日17時至19時擔服守望勤務。職於
    17時55分行經新北市板橋區府中路與文化路一段口交通疏導
    時，見文化路一段上一普重機000-0000，未禮讓已步行枕木
    紋上通行之行人，逕自由文化路一段右轉府中路，目視其車
    身距行人少於2個枕木紋造成行人害怕駐足並退縮，該普重
    機仍逕自通過，職見狀即鳴笛前往攔查，將其攔停後，告知
    原告未禮讓行人」（見本院卷第65頁），且有前開違規示意
    圖足佐（見本院卷第67頁）；其再於本院言詞辯論期日到庭
    具結證稱：「（你是否有在110年9月17日下午17時55分在板
    橋區府中路跟文化路一段口，取締一輛車牌號碼000-0000號
    的機車，有右轉彎不暫停讓行人優先通行的行為？）有。」
    「（當時執行何勤務？）執行守望勤務，並在府中路斑馬線
    前協助行人通行。」「（當時有身著警察制服嗎？）有身著
    警察制服。」「（請敘述取締經過。）當時有一對情侶要走
    過斑馬線到對向，違規人從文化路右轉，行經斑馬線未暫停
    禮讓行人，該對情侶因他右轉過來嚇到後退，違規人未禮讓
    行人自行走掉，我換成機車尾隨到他前面攔查他，並告知違
    規時間地點與事由。」「（當時有無攜帶密錄器？）我從定
    點守望的狀態轉換成機車，未來得及開啟，有攜帶沒有開啟
    。」「（當時是你親眼目睹原告未禮讓行人行經斑馬線的違
    規行為嗎？）是親眼目睹。」「（原告在起訴狀主張當時是
    行人突然用跑的，從側面衝出來，且沒有走在斑馬線，有何
    意見？）行人不是突然衝出來，是先行，且行人有走在斑馬
    線上，是因為違規人衝出來行人嚇到後退。」「（依原告主
    張當時看到此情狀有煞車，是否有這事實？）他沒有煞車，
    是以同樣速度行經斑馬線。」「（當時原告以同樣速度行經
    斑馬線，距離行人是否有三公尺？）不到三公尺。」「（證
    人有無要補充意見？）違規人現場告知事由，他一直否認，
    還生氣拒絕簽收，後來告知他違規事項是希望他顧及行人及
    自己的安全，但他卻否認違規事實，沒有從中學到教訓。」
    （見本院卷第86至88頁）；而證人楊適丞係受有專業訓練之
    警察，對於執行交通勤務所見事項之觀察程度，自遠較一般
    人更為專注，其所為之證詞自有高度之可信性，復衡諸交通
    違規事件之行為態樣甚多，瞬間即逝者亦眾，實無法苛求於
    違規之同時，均須即時利用科學儀器以取得證據資料；而交
    通違規案件之舉發，法律亦未規定均須以科學儀器取得證據
    資料為必要，例如汽車駕駛人闖紅燈、不服指揮稽查而逃逸
    即屬瞬間即逝而客觀上難以期待得於違規同時即以科學儀器
    採證，故依道路交通管理處罰條例第7條之2規定所揭示之意
    旨，此類案件係委由當場執行取締勤務之公務員本其認識及
    判斷而為舉發，以達成維持交通秩序之目的，是若舉發警員
    係親眼見聞違規經過，並以證人身分具結後在法院證述，仍
    不失為認定交通違規事實有無之證據方法，且警員執行公務
    時，本身即受有行政懲處責任之監督，其到庭具結作證，更
    係以刑事責任擔保其證言之真實性，苟因有證據顯示其所證
    不實，其受有行政懲處及偽證罪責，可謂不輕，衡情證人楊
    適丞當不致甘冒上開行政懲處及偽證罪責之風險，僅為開單
    即蓄意構陷原告，再者，本院亦查無任何證據足資證明證人
    楊適丞有何虛構事實而違法舉發之情事，是證人楊適丞上開
    證述內容即核無不可採信之理。綜上以析，足認原告於上開
    時、地，駕駛系爭機車，確於行人已走在斑馬線上時，以右
    轉之同樣速度行經斑馬線，並於進入之初與該等行人相距不
    到3公尺，即有原處分所指「轉彎時除禁止行人穿越路段外
    ，不暫停讓行人優先通行」之違規事實無訛，且警員執行守
    望勤務協助行人通行，而警戒靠近斑馬線欲穿越之車輛，並
    於原告通過後即驅往攔查原告，要可證明警員所述合於事理
    常情，另查無警員或可能誤認之情節，故被告據之乃以原處
    分裁處原告前揭處罰內容，觀諸前開規定，依法洵屬有據。
⑵、按行政訴訟法第236條、第136條準用民事訴訟法第277條（當
    事人主張有利於己之事實者，就其事實有舉證之責任。但法
    律別有規定，或依其情形顯失公平者，不在此限。），又行
    政法院應依職權調查事實關係，不受當事人主張之拘束；行
    政法院於撤銷訴訟，應依職權調查證據，行政訴訟法第125
    條第1項、第133條前段亦分別定有明文，是行政法院在審理
    案件時應盡闡明義務，使當事人盡主張事實及聲明證據之能
    事，並盡職權調查義務，以查明事實真相，避免真偽不明之
    情事發生，惟如已盡闡明義務及職權調查義務後，事實仍真
    偽不明時，則作舉證責任之分配，使應負舉證責任之人負擔
    該不利之結果（參照最高行政法院94年度判字第58號判決）
    。亦即行政法院就應依職權調查證據之事件，僅係免除行政
    訴訟當事人之主張責任（即所謂主觀舉證責任），並非免除
    當事人之舉證義務（即所謂客觀舉證責任），亦即待證事實
    陷於不明時，當事人仍應負擔不利益之舉證責任分配，此依
    行政訴訟法第237條之9第1項之規定，於交通裁決事件訴訟
    程序亦準用之。則本件原告雖以行人從側面突然衝出且不在
    斑馬線上並停止前進（隱含禮讓原告先行）而否認違規，然
    其就此有利於己之事實並未提出任何證據或證據方法足資佐
    證或供調查（本件尚無相關影像可供調閱，業為舉發警員所
    陳明如上），則原告所主張之該事實乃陷於真偽不明，故作
    舉證責任之分配，仍應由原告負擔不利益之結果，是自難認
    原告之此一主張為真實。
⑶、依行政罰法第7條第1項規定：「違反行政法上義務之行為非
    出於故意或過失者，不予處罰。」，因此，不論違規行為人
    係故意或過失而違反道路交通管理處罰條例第48條第2項行
    政法上義務之行為，均應予處罰。本件原告確有「轉彎時除
    禁止行人穿越路段外，不暫停讓行人優先通行」之違規行為
    ，已如前述，且原告主觀上縱無故意之情，亦有過失之可歸
    責事由，被告依法裁罰仍屬合法。
⑷、本件係違反道路交通管理處罰條例第48條第2項，經警員攔停
    而為之「當場舉發」（參照違反道路交通管理事件統一裁罰
    基準及處理細則第10條第2項第1款），並非依道路交通管理
    處罰條例第7條之2第1項第7款所為之「逕行舉發」，自不以
    有科學儀器取得證據資料（例如：照片、錄影）證明其行為
    違規為必要，併予敘明。
㈣、本件違規行為時之違反道路交通管理事件統一裁罰基準表記
    載，機車駕駛人違反道路交通管理處罰條例第48條第2項規
    定，即「汽車駕駛人轉彎時，除禁止行人穿越路段外，不暫
    停讓行人優先通行」，於期限內繳納或到案聽候裁決者，應
    處罰鍰1,200元（另依同條例第63條第1項第1款規定記違規
    點數1點）。核此規定，既係基於母法之授權而為訂定，且
    就違反道路交通管理事件統一裁罰基準及處理細則附件所示
    統一裁罰基準表中有關道路交通管理處罰條例第48條第2項
    之裁罰基準內容（基準表除就其是否於期限內繳納或到案聽
    候裁決為裁量因素外，並就其不同違規車種就其可能衍生危
    害交通安全之輕重不同，區分機車、小型車及大型車等不同
    罰鍰標準，其衍生交通秩序危害，既不相同，分別處以不同
    之罰鍰，符合相同事件相同處理，不同事件不同處理之平等
    原則。)，並未牴觸母法，是被告自得依此基準而為裁罰。
㈤、本件判決基礎已經明確，兩造其餘的攻擊防禦方法與訴訟資
    料，經本院斟酌後，核與判決結果不生影響，無一一論述之
    必要，一併說明。
六、結論：原處分並無違誤，原告訴請撤銷為無理由，應予駁回
    。
七、本件訴訟費用除第一審裁判費300元外，另有證人楊適丞之
    日旅費530元，合計為830元，經本院審認就本案裁罰違規事
    實，依法本應由被告負舉證之責，惟該違規事實既未經被告
    提出科學儀器採證之證據資料，原告於本件訴訟程序上即有
    傳喚證人楊適丞到庭證述，以為原告權利之伸張防衛所必要
    ，為此本院審酌由此所生之證人楊適丞之日旅費530元部分
    ，依行政訴訟法第104條準用民事訴訟法第81條第2款之規定
    ，命勝訴之被告負擔，而此部分則已經由被告當庭墊付在案
    ；至於起訴之第一審裁判費300元部分，則依法應由敗訴之
    原告負擔，此則亦經原告起訴時已預為繳納在案。為此，爰
    確定第一審訴訟費用額如主文第2項所示。
八、依行政訴訟法第195條第1項後段、第236條、第237條之8第1
    項、第237條之9第1項、第104條、民事訴訟法第81條第2款
    ，判決如主文。
中　　華　　民　　國　　111 　年　　4 　　月　　20　　日
                  行政訴訟庭  法  官  陳伯厚
一、上為正本係照原本作成。
二、如不服本判決，應於判決送達後20日內，向本院提出上訴狀
    ，上訴狀並應記載上訴理由，表明關於原判決所違背之法令
    及其具體內容或依訴訟資料可認為原判決有違背法令之具體
    事實，並繳納上訴費新臺幣750元。其未表明上訴理由者，
    應於提出上訴後20日內向本院補提理由書（上訴狀及上訴理
    由書均須按他造人數附繕本），如逾期未提出上訴理由書者
    ，本院毋庸再命補正，由本院逕以裁定駁回上訴。
                              書記官  陳柔吟　　
中　　華　　民　　國　　111 　年　　4 　　月　　21　　日